臺灣臺北地方法院民事判決　　　　　　93年度勞簡上字第58號
上　訴　人　勤力國際股份有限公司
　　　　　　　　　　　號一樓
法定代理人　甲○○
訴訟代理人　乙○○
　　　　　　丁○○
被上訴　人　丙○○
上列當事人間給付資遣費事件，上訴人對於本院新店簡易庭九十
三年度店勞簡字第六號第一審判決提起上訴，本院於民國九十三
年十二月二十九日言詞辯論終結，判決如下：
    主  文
上訴駁回。
第二審訴訟費用由上訴人負擔。
　　事實及理由
一、本件被上訴人起訴主張：其於民國九十年五月二十五日起受
    僱於上訴人公司，擔任派送報紙雜誌等工作，九十二年五月
    一日蘋果日報出刊，工作量增加，每天工作十五個小時，同
    年十一月八日當日原派送報紙之職務處理完畢時，已連續工
    作三十三小時，精神體力無法難以再負荷，上訴人竟要求其
    於下班時間後再協助同事在蘋果日報附加光碟片之工作，遂
    拒絕加班，詎上訴人於次日即九十二年十一月九日以其未配
    合協助裝訂光碟片工作為理由，將其資遣並計算資遣費，由
    上訴人公司總經理陳台林同意並簽字，嗣公司反悔，又以其
    有擅離職守及誹謗公司聲譽等理由，將其開除，拒絕給付資
    遣費，為此依勞動契約與勞動基準法第十六條、第十七條規
    定，求為命上訴人給付尚未之九十二年十一月份工資、二十
    天預告期間工資與資遣費合計十三萬零九百二十六元及按法
    定利率計算遲延利息之判決。原審為上訴人全部勝訴之判決
    。
二、上訴人則以：被上訴人九十二年十一月八日上班時間內，依
    規定應就其分配之雜誌或圖書裝訂光碟，其拒絕職務上工作
    ，已違反勞僱契約勞工執行職務義務，且上訴人僱用之數百
    名員工對裝訂光碟之事均有共識，無人異議，被上訴人無理
    由拒絕，應視為未履行工作；再者，被上訴人另向自由時報
    發佈不實消息謂公司離職員工控訴公司每日工作十二小時，
    遭公司片減薪與主管恐嚇等語，其於擅離職守後又放言毀損
    公司之名聲，因此公司總經理陳台林才將其資遣，惟經爾後
    決議將被上訴人開除，符合勞動法令，上訴人無須給付資遣
    費等情；原審雖為上訴人敗訴之判決，惟陳台林係公司發行
    部門之經理，非公司人事經理，對人事僱用及解僱等，非伊
    職務範圍內工作，伊所為建議，最後仍應由公司主管及總管
    理處與董事長核准，始生法律效果，原審將陳台林同意發給
    資遣費一事，視為伊可代表公司同意給付，與事實不合，為
    此提起上訴等語，資為抗辯。上訴人聲明為：(一)原判決廢棄
    ，(二)被上訴人在第一審之訴及假執行之聲請均駁回。
三、按勞動基準法於八十八年一月一日起適用一切勞僱關係，該
    法第三條第三項前段定有明文，是故本件兩造間勞動契約應
    適用勞動基準法。本件被上訴人主張受僱上訴人公司擔任派
    報工作，九十二年十一月九日公司以拒絕加班協助同事裝訂
    光碟片終止兩造間勞僱契約並同意給付資遣費等，嗣反悔拒
    絕給付之事實，業據其提出上訴人公司運作總經理陳台林簽
    字之資遣費計算單影本（見支付命令聲請狀附件）為證，被
    上訴人對上開證據並不爭執，惟以右揭情詞置辯。因此，兩
    造所爭執者為：被上訴人係因拒絕於九十二年十一月八日加
    班而受懲戒解僱處分，抑不能勝任工作而終止契約；及上訴
    人公司於終止契約後可否再以被上訴人之不利行為與應由董
    事長核定為由，而拒絕給付資遣費。
四、被上訴人係因拒絕加班而受懲戒解僱處分，抑不能勝任工作
    而被終止勞僱契約
（一）按勞工於所擔任之工作不能勝任時，雇主得預告終止勞動
      契約；又違反勞動契約或工作規則情節重大者，雇主得不
      經預告即可終止契約，勞動基準法第十一條第五款、第十
      二條第一項第四款分別定有明文；又勞動基準法第十一條
      第五款規定勞工對於所擔任之工作確不能勝任時，雇主得
      預告勞工終止勞動契約，所謂「確不能勝任工作」，非但
      指能力上不能完成工作，即怠忽所擔任之工作，致不能完
　　　成，或違反勞工應忠誠履行勞務給付之義務亦屬之（最高
　　　法院八十四年度台上字第六七三號判決意旨參照），故不
  　　僅指勞工在客觀上之學識、能力等不能勝任工作，即勞工
    　主觀上「能為而不為」「可以做而無意願做」違反工應忠
      誠履行務給付之義務者亦屬之（最高法院八十六年度台上
      字第八二號判決意旨參照）。因之，實務見解對不能勝任
      工作兼指勞工客觀與主觀上不能勝任工作可言。經查，本
      件上訴人於原審先以答辯狀表示「九十二年十一月八日原
      告依規定應配合協助裝釘光碟等工作，但原告無理由拒絕
      ，此為其職務上工作不得推諉，原告無理由拒絕該工作應
      視為其未履行其為職員之工作義務，被告如不將之開除，
      其他員工仿效，公司將無法繼續經營」等情（見原審卷第
      二十一頁），嗣於原審言詞辯論時，上訴人訴訟代理人陳
      述：「我們要終止契約，因為他（指被上訴人）不勝任工
      作，本於勞動基準法第十一條（第五款）規定。終止契約
      。（資遣費）我們不給。」等情（見原審卷第四十八頁）
      ，前後陳述不一。上訴人於前所主張之「開除」被上訴人
      與嗣主張其「無法勝任工作」，雖均係終止契約，但法律
      效果不一，究以何者為準，應由上訴人確認之。
（二）惟依上訴人於答辯狀所陳，僅指被上訴人於九十二年十一
      月八日當日無法配合協助裝釘光碟等工作。然依證人丁○
      ○即上訴人公司組長證述：「九十二年十一月八日當天早
      上八點之後到裝訂場，基本上十點下班，原告說他不去裝
      訂場，其他人照樣到裝訂場裝訂，裝訂到下午五點，中午
      有吃飯，五點就下班。當天晚上沒有過來上班。十一月九
      日凌晨延長上班時，二點至三點上班。」等語（見原審卷
      第三十頁），對照上訴人所稱：「十一月八日當天，我們
      工作完之後已經九點多，公司通知我們要到新屋，我們開
      車到新屋（新竹縣新屋鄉）要一個多小時，當天晚上回到
      集合地方，然後在車上休息二個小時，然後又要送報紙，
      加起來超三十三個小時。」等語（見原審卷第三十二頁）
      ，上訴人對此並未爭執。因之，上訴人公司係要求被上訴
      人於工作時間外再延長工作，而被上訴人工作時間係凌晨
　    一時至上午十時下班，與一般人工作時間不同，依前述證
      人丁○○證述內容，被上訴人如同意至新屋鄉裝訂場工作
      ，將於下午五時下班，於次日凌晨二時至三時須再上班，
      已無何休息時間，其拒絕加班，按情節並非屬重大違反勞
      動契約而有致令雇主難以接受之情事，上訴人所稱「開除
      」即與勞動基準法第十二條第一項第四款所稱「違反勞動
      契約情節重大」之情形不符。又上訴人憂慮被上訴人拒絕
      加班情節，恐引起其他員工仿效而要資遣被上訴人，此之
      理由應認係被上訴人「能為而不為」「可以做而無意願做
      」之情形，屬勞動基準法第十一條第五款所定「勞工對所
      擔任之工作確不能勝任」之情形。
五、上訴人公司於終止契約後可否再以被上訴人不利行為與應由
    董事長核定而拒絕給付資遣費：
（一）次按雇主依勞動基準法第十一條所定各款事由終止契，應
      給付預告期間工資及資遣費，同法第十六條、第十七條著
      有規定。因之，依上開規定上訴人即有給付預告期間工資
      與資遣費之義務。惟上訴人又以被上訴人向報社指責公司
      要求超時工作之不實陳述與公司之運作總經理陳台林無權
      核定給付資遣費等語置辯。第按勞僱契約以時間為要素之
      繼續性契約，因一方為終止之意思表示後，契約關係即向
　　　將來消滅，是於契約關係消滅當時，雙方間應按終止時之
　　　法律確定彼此之權利義務關係，雇主自不得於嗣後再以原
  　　勞工有任何不利雇主之行為而拒絕依法應負之給付義務。
      本件兩造間之勞僱關係已於九十二年十一月九日因上訴人
　　　公司對被上訴人拒絕加班一事，認有不能勝任工作情事，
  　　而依勞動基準法第十一條規定終止契約，為上訴人所自承
　　　，則於終止契約當時雙方間之勞僱關係即為消滅。上訴人
　　　公司既以上述原因終止契約，即有給付被上訴人預告期間
  　　工資與資遣費義務。嗣由公司運作總經理陳台林於九十二
    　年十一月十一日在計算被上訴人資遣費等之單據上簽字，
      要為確認所應給付之金額。依該單據記載，被上訴人於九
      十年五月二十五日任職上訴人公司，至九十二年十一月八
      日離職，任職期間共二年五個月，其薪資為三萬八千七百
      五十元，於九十二年十一月八日前尚有一萬零三百三十三
      元、預告期間二十天工資二萬五千八百三十三元、資遣費
      為九萬六千八百七十五元，扣除勞健保費用與離職業務津
      貼二千元，應再給付十三萬零九百二十六元，既為陳台林
      所簽字確認。被上訴人請求按此金額給付，應屬有據。
（二）被上訴人雖於契約終止後於九十二年十一月十六日對自由
      時報指訴上訴人公司求超時工而遭開除，然該報亦報導上
      訴人認被上訴人放話恐嚇，是就雙方間之立場於同一報導
      中表示，此為被上訴人於遭終止契約後之行為，雖不利上
      訴人公司，惟是即否認係誹訪而使公司對其有侵權債權存
      在，並不確定，此與上訴人應依法給付資遣費等債務，亦
      非處於同時履行關係，是上訴人拒絕給付，於法未合。
（三）上訴人另稱：陳台林係公司之運作總經理，伊非人事部門
      經理，無權核定系爭資遣費，應由公司董事長核定云云。
      惟如前所述，本件係上訴人自行終止兩造間之勞僱契約，
      而上訴人並未提出該終止契約有何意思表示不自由或不健
      全等原因而主張撤銷，亦未主張終止契約係由他人無權代
      理而不予承認終止效力之情事，是故該終止之意思表示即
      繼續有效，因之，對上訴人之陳台林總經理或由董事長核
      定，即非本件所爭議之事由，上訴人此部分所稱，即非有
      據。
六、綜上所述，本件被上訴人主張：上訴人於九十二年十一月九
    日終止契約允諾給付資遣費，嗣又以其擅離職務及誹謗公司
    聲譽而拒絕給付等情，應為足取。上訴人抗辯因被上訴人無
    故拒絕職務上工作，復以不實消息對報紙放言而開除被上訴
    人，不足採信。從而，被上訴人依兩造間之勞動契約請求被
    上訴人給付尚未給付薪資、二十天預告期間工資與資遣費合
    計十三萬零九百二十六元及自本院核發支付命令送達翌日即
    九十二年十二月二十七日起至清償日止按年息百分之五計算
    之利息，為有理由，應予准許。是則原審命上訴人如數給付
    ，並依職權宣告假執行，於法並無違誤。上訴意旨指摘原判
    決不當，求予廢棄改判，為無理由，應予駁回其上訴。
七、據上論結：本件上訴為無理由，依民事訴訟法第四百三十六
    條之一第三項、第四項、第四百四十九條第一項、第七十八
    條，判決如主文。
中　　華　　民　　國　　94　　年　　1 　　月　　19　　日
　　　　　        勞工法庭審判長法　官　張靜女
                                法　官  賴錦華
                                法　官  李維心
以上正本係照原本作成
本判決不得上訴
中　　華　　民　　國　　94　　年　　1 　　月　　19　　日
                    　　　　　　書記官　林梅珍
